最　高　行　政　法　院　判　決
　　　　　　　　　　　　　94年度判字第01436號
上　訴　人　洛漳有限公司
代　表　人　甲○○
被 上訴 人　財政部臺灣省中區國稅局
代　表　人　乙○○
上列當事人間因營利事業所得稅事件，上訴人對於中華民國93年
3月24日臺中高等行政法院92年度訴字第934號判決，提起上訴。
本院判決如下：
　　主  文
上訴駁回。
上訴審訴訟費用由上訴人負擔。
    理  由
一、本件上訴人88年度營利事業所得稅結算申報，列報全年所得
    額新台幣（下同）1,916,367元，前五年核定虧損未扣除餘
    額5,431,805元，課稅所得額虧損3,515,438元，應退稅額
    48,451元，經被上訴人所屬東山稽徵所核定全年所得額1,91
    6,367元，前五年核定虧損未扣除餘額23,271元，課稅所得
    額1,893,096元，應補稅額512,038元。上訴人就前五年虧損
    未扣除餘額之核定不服，循序提起行政訴訟。
二、上訴人起訴主張：(一)按所得稅法第39條、第77條第1項、第1
    02條第3項及營利事業所得稅藍色申報書實施辦法第19條之
    規定可知，適用所得稅法第39條前五年內各期虧損得自純益
    額扣除之要件有五即：1.公司組織之營利事業。2.會計帳冊
    簿據完備。3.虧損及申報扣除年度均使用藍色申報書或由會
    計師查核簽證。4.如期提出申報。5.該擬申報扣除之前五年
    各期虧損須經稽徵機關核定。本件上訴人業符合上開1.2.5.
    要件，且為被上訴人所不爭，有爭執者僅為要件3.（原審誤
    載為要件2.）與4.兩項。(二)關於上揭要件3.，使用藍色申報
    書或由會計師查核簽證係擇一要件，非併存要件。依司法院
    釋字第420、496、500號解釋意旨，有無會計師查核簽證，
    應以實質認定為基準。而申報書封面簽證會計師欄位之設計
    ，僅在達成稽徵程序之便捷，利於歸類統計之用途。本件上
    訴人申報扣除之虧損年度即86年度有委任廖文權會計師辦理
    查核簽證申報，此有上訴人86年度營利事業所得稅結算申報
    書內頁關於稅務代理人證書字號及身分證統一編號欄位明確
    載有廖文權會計師為稅務代理人之登記證書字號（86）字第
    2227號及其個人身分證字號Ｚ000000000，並有支付會計師
    簽證費53,000元之扣繳憑單，且有簽證會計師向被上訴人所
    屬東山稽徵所申請延期結算申報經核准延期之延期結算申報
    簡復函及86年度查核簽證報告書影本可資為憑，足堪認定上
    訴人86年度營利所得稅結算申報係屬於會計師查核簽證申報
    案件。況本件上訴人申報書之首頁之所以未記載受任會計師
    之相關資料，實因該會計師事務所使用之電腦軟體在列印時
    發生遺漏且送件時審查疏失所導致，此有廖文權會計師出具
    之致歉聲明書可稽。被上訴人僅憑申報書首頁未記載簽證會
    計師之申報程序上瑕疵，遂否准盈虧互抵之適用，顯有違反
    所得稅法第39條立法目的。(三)關於上揭4.如期申報要件：1.
    依申報86年度結算申報案時所得稅法第71條第1項、第72條
    第1項後段規定，納稅義務人係委託會計師或其他合法代理
    人查核簽證申報者，申報期限得延長至5月31日。又「會計
    師辦理營利事業所得稅查核簽證申報案件，如每一年度代理
    案件在10件以上，其查核簽證報告書因打字、校對、裝訂費
    時，致未克在5月31日以前提出者，除仍應如期提出申報書
    並繳納稅款外，得於5月31日前報請該管稽徵機關核准延至6
    月30日以前提出查核簽證報告書，但以不超過其代理案件之
    二分之一為限，並應於封面加註『查核簽證報告書於6月30
    日以前補送』字樣。」為財政部75年5月20日台財稅第75460
    87號函（下稱財政部75年函釋）釋示在案，故會計師辦理營
    所稅簽證申報准延至6月底前提出簽證報告書者，仍屬如期
    申報。又依行政程序法第48條第4項、財政部62年5 月17日
    台財稅第33655號函、69年5月25日台財稅第34313號函、71
    年11月11日台財稅第3823 2號函釋（分別下稱財政部62年、
    69年、71年函釋）之說明可知，公司經會計師簽證者，其申
    報期限得延長至5月31日，委託會計師查核簽證其申報截止
    日如適逢星期六可延至次星期一，委託會計師查核簽證申報
    之案件應以如期申報者始有享受藍色申報書獎勵之適用。2.
    本件上訴人86年度營利事業所得稅結算申報有委託廖文權會
    計師查核簽證，且經被上訴人所屬東山稽徵所核准申報期限
    延至87年5月31日，而申報期限截止日87年5月31日適逢星期
    日，故上訴人順延至次星期一即87年6月1日辦理結算申報，
    此有被上訴人所屬東山稽徵所蓋有營利事業所得稅收件章可
    稽，並於同年6月30日提出查核簽證報告書，符合上開函釋
    規定，已屬如期申報至明。被上訴人僅以上訴人於87年6月1
    日辦理結算申報未隨案提出會計師查核簽證報告書，遂否准
    盈虧互抵之適用，其認事用法顯然有誤。為此，訴請將訴願
    決定、復查決定及原處分均撤銷。
    被上訴人則以：上訴人訴稱其委託之簽證會計師已如期完成
    申報86年度營利事業所得稅申報，惟其並非使用藍色申報書
    ，申報書封面簽證會計師欄位為空白，申報書內查無會計師
    查核簽證報告書，非屬會計師查核簽證申報案件，且逾期至
    87年6月1日始辦理申報，被上訴人於收件時即以一般案件編
    號在案，是被上訴人剔除上訴人88年度營利事業所得稅系爭
    前五年虧損未扣除額，於法並無不合等語，資為抗辯。
三、原審斟酌全辯論意旨及調查證據之結果，以：(一)按「以往年
    度營業之虧損，不得列入本年度計算。但公司組織之營利事
    業，會計帳冊簿據完備，虧損及申報扣除年度均使用第77條
    所稱藍色申報書或經會計師查核簽證，並如期申報者，得將
    經該管稽徵機關核定之前五年內各期虧損，自本年純益額中
    扣除後，再行核課。」為所得稅法第39條所明定。(二)次按營
    利事業依上開所得稅法第39條之規定，經會計師查核簽證之
    申報案件，自應由簽證會計師依所得稅及相關法令規定，對
    於營利事業之帳簿、憑證及相關文件，執行必要之查核程序
    ，作適當之更正、調整與說明，翔實記錄工作底稿並提出簽
    證申報查核報告書（會計師代理所得稅事務辦法第13條第1
    款規定參照），與僅由會計師代為辦理申報案件，對於營利
    事業之帳簿、憑證及相關文件，依所得稅法及相關法令規定
    ，擇要核對即可，二者要件並不相同。(三)經查，依原處分卷
    之上訴人於86年度營利事業所得稅結算申報書，並非使用藍
    色申報書，申報書封面簽證會計師欄位為空白，內頁關於稅
    務代理人證書字號及身分證統一編號欄位，雖記載稅務代理
    人之登記證書字號（86）字第2227號及其個人身分證字號Ｚ
    000000000，又證人廖文權會計師雖到庭證述其有受委託辦
    理上訴人86年度營利事業所得稅結算申報查核簽證，而於87
    年6月1日將查核簽證報告書與申報書一起送件等語，惟此申
    報書之附送各項附件目錄表並無會計師申報查核報告書之記
    載，證人廖文權會計師雖稱其有檢附此簽證報告書，然未提
    出其他被上訴人有收受之事證，其此部分證言自難認為實在
    ，是此申報書封面會計師簽證欄位為空白但未附有會計師查
    核簽證報告書，依此自難為本件係屬經會計師查核簽證申報
    案件，與所得稅法第39條但書之規定不符。上訴人主張其86
    年度營利事業所得稅結算申報，係屬於會計師查核簽證申報
    案件，難謂有據等由，駁回上訴人於原審之訴。
四、上訴意旨略謂：(一)原審以上訴人申報書之附送各項附件目錄
    表並無會計師申報查核報告書之記載，且未提出其他被上訴
    人有收受之事證，因而為不利於上訴人之判決，固屬有據。
    惟依上揭財政部75年函釋意旨，僅有委託會計師查核簽證之
    申報案件，得因打字、校對、裝訂費時申請延期申報，而一
    般普通申報案件並無如是規定。本件上訴人已提出查核簽證
    會計師廖文泉向被上訴人所屬東山稽徵所以公司組織委託會
    計師「查核簽證」申報案件延至87年5月31日之簡復函影本
    ，並經証人會計師廖文泉於原審証述明確，足證上訴人86年
    申報案確係委託會計師查核簽證案件。原判決對此有利事證
    置之不論，亦未說明不採理由，即屬違法。(二)被上訴人辯稱
    上訴人86年度申報書內查無會計師簽證報告書，故於收件時
    即以一般案件編號在案。惟上訴人於原審已提出上訴人申報
    書之原收件編號為00000000屬會計師查核簽證案件，嗣方遭
    收件單位改編為一般申報案件編號00000000之相關證據。而
    被上訴人一方面抗辯未收到上訴人所附之會計師查核簽證報
    告書，另一方面卻又於收件時給予會計師查核簽證編號，明
    顯矛盾，違反一般經驗法則。原判決對此有利事證置之不論
    ，亦未說明不採理由，復未依職權調查證據，亦屬違法等語
    ，為此訴請將原判決廢棄改判
五、本院按：上訴人86年度營利事業所得稅結算申報書，並非使
    用藍色申報書，申報書封面簽證會計師欄位為空白，內頁關
    於稅務代理人證書字號及身分證統一編號欄位，固記載稅務
    代理人之登記證書字號（86）字第2227號及其個人身分證字
    號Ｚ000000000，但申報書之附送各項附件目錄表並無會計
    師查核簽証報告書之記載，上訴人雖主張廖文權會計師於87
    年6月30日有提出查核簽証報告書，証人廖文權會計師於原
    審並供稱：查核簽証報告書與營利事業所得稅結算申報書一
    起送件等語（見原審卷第64頁），惟上訴人及廖文權會計師
    始終未能提出被上訴人有收受查核簽証報告書之事證，已難
    認廖文權會計師上述供詞為真實。又上訴人雖提出簽證會計
    師身分證字號Ｚ000000000即會計師廖文權向被上訴人所屬
    東山稽徵所以公司組織委託會計師「查核簽證」申報案件延
    至87年5月31日之營利事業延期結算申報簡復函影本為証，
    然會計師申請延期結算申報，並不當然即屬於會計師查核簽
    證申報案件，參酌會計師代理所得稅事務辦法第13條第1款
    ：「簽証申報-應就委託人當年度有關所得額、股東可扣抵
    稅額帳戶變動明細、前一年度未分配盈餘及應納稅額之帳簿
    、憑証及有關文件，依所得稅法及相關法令規定，執行必要
    之查核程序，作適當之更正、調整與說明，翔實記錄工作底
    稿並提出簽證申報查核報告書；其屬營利事業所得稅結算申
    報案件，並應附委託人當期及前期之資產、負債、損益比較
    分析明細表，以供稽徵機關查核」之規定，足見是否為會計
    師查核簽證申報案件，以有無提出簽證申報查核報告書以供
    稽徵機關查核為據。本件上訴人既未能提出事証，証明會計
    師查核簽證報告書有與營利事業所得稅結算申報書一併提出
    ，或有前揭財政部75年函釋之適用，而得於87年6月30日始
    提出會計師查核簽證報告書，從而，被上訴人認上訴人之申
    報案件，非屬會計師查核簽證申報案件，而以一般案件編號
    ，且逾期至87年6月1日始辦理申報，不符所得稅法第39條之
    規定，剔除上訴人88年度營利事業所得稅系爭前五年虧損未
    扣除額，自無不合。原審因將原決定及原處分均予維持，駁
    回上訴人之訴，核無違誤。上訴論旨，仍執前詞，指摘原判
    決違誤，求予廢棄，難認有理由，應予駁回。
據上論結，本件上訴為無理由，爰依行政訴訟法第255條第1項、
第98條第3項前段，判決如主文。
中    華    民    國    94    年    9    月    15     日
                  第四庭審判長法  官　趙　永　康
                              法  官　鄭　淑　貞
                              法  官　黃　淑　玲
                              法  官　侯　東　昇
                              法  官　林  文  舟
以  上  正  本  證  明  與  原  本  無  異
中    華    民    國    94    年    9    月    16     日
　　　　　　　　　　　　　　　書記官　王　褔　瀛
